臺灣臺東地方法院民事裁定
110年度消債清字第16號
聲  請  人  胡哲榮  
代  理  人  廖頌熙扶助律師
上列聲請人因消費者債務清理事件聲請清算，本院裁定如下：
    主  文
債務人胡哲榮自中華民國一一一年四月十四日下午四時起開始清
算程序，並命本院司法事務官進行本件清算程序。
    理  由
一、按債務人不能清償債務或有不能清償之虞者，得依消費者債
    務清理條例所定更生或清算程序，清理其債務；債務人於法
    院裁定開始更生程序或許可和解或宣告破產前，得向法院聲
    請清算；債權人縱為一人，債務人亦得為聲請；債務人對於
    金融機構負債務者，在聲請更生或清算前，應向最大債權金
    融機構請求協商債務清償方案，或向其住、居所地之法院或
    鄉、鎮、市、區調解委員會聲請債務清理之調解，消費者債
    務清理條例（下稱消債條例）第3條、第80條、第151條第1
    項分別定有明文。此係採前置協商主義，是債務人於協商程
    序中，自應本於個人實際財產及收支狀況，依最大誠信原則
    ，商討解決方案。如終究不能成立協商，於聲請更生或清算
    時，法院審酌上開條文所謂「不能清償或有不能清償之虞」
    ，允宜綜衡債務人全部收支、信用及財產狀況，評估是否因
    負擔債務，而不能維持人性尊嚴之最基本生活條件，所陳報
    之各項支出，是否確屬必要性之支出，如曾有協商方案，其
    條件是否已無法兼顧個人生活之基本需求等情，為其判斷之
    準據。又法院開始清算程序之裁定，應載明其年、月、日、
    時，並即時發生效力；法院開始更生或清算程序後，得命司
    法事務官進行更生或清算程序，必要時，得選任律師、會計
    師或其他適當之自然人或法人1人為監督人或管理人，復為
    消債條例第83條第1項、第16條第1項所明定。
二、聲請意旨略以：聲請人因積欠保證債務有不能清償債務之情
    事，前與最大債權金融機構即台新國際商業銀行股份有限公
    司（下稱台新商銀）進行債務調解，惟調解不成立，而聲請
    人每月實領收入僅新臺幣（下同）12,211元，然聲請人之債
    務總額已幾近350萬元，聲請人實無力清償。又聲請人無經
    法院裁定開始更生、清算程序或破產和解、宣告破產事件現
    繫屬於法院者。為此，爰依消債條例第3條向本院聲請清算
    等語。
三、經查：
  ㈠聲請人以其有不能清償債務情事，向本院聲請債務清理前置
    調解，經本院以110年度司消債調字第52號調解事件受理在
    案，惟聲請人最大債權銀行台新商銀認聲請人除銀行欠款外
    ，尚有資產管理公司債務，而聲請人代理人表示聲請人無還
    款能力，目前入不敷出，致調解不成立等情，業經本院依職
    權調取上開調解案卷查明無訛，是聲請人確已依消債條例第
    151條第1項之規定，於聲請清算前聲請法院調解，本院自得
    斟酌該調解案卷中所提出之資料及調查之證據，再綜合聲請
    人目前全部收支及財產狀況，評估是否已達不能維持最低生
    活條件，而有不能清償債務或有不能清償之虞之情形。
  ㈡關於債務之情形
    經本院函詢全體債權人陳報聲請人之債權數，衛生福利部中
    央健保險署陳報債權總額為115,064元；裕融企業股份有限
    公司陳報債權總額為354,117元；中華電信股份有限公司台
    灣南區電信分公司陳報債權總額為12,468元；台新商銀陳報
    債權總額為2,436,693元；新加坡商艾星國際有限公司台灣
    分公司陳報債權總額為444,686元；元誠國際資產管理股份
    有限公司陳報債權總額為692,199元；滙誠第二資產管理股
    份有限公司陳報債權總額為9,415元；滙誠第一資產管理股
    份有限公司陳報債權總額為8,130元；馨琳揚企管顧問有限
    公司陳報債權總額為3,620元；中華開發資產管理股份有限
    公司陳報債權總額為377,870元；花旗（台灣）商業銀行股
    份有限公司陳報債權總額為94,795元；國泰世華商業銀行股
    份有限公司陳報債權總額為953,145元；中國信託商業銀行
    股份有限公司陳報債權總額為871,448元；台灣土地銀行股
    份有限公司陳報債權總額為349,273元（計算至其陳報日）
    ，上開債權合計共6,722,923元（詳本院卷第34頁、第40頁
    、第50頁、第55頁、第69頁、第75頁、第80頁、第85頁、第
    94頁、第102頁、第124頁、第126頁至第128頁、第129頁至
    第131頁、第139頁、第146頁）。
　㈢關於聲請人之財產及收入
   聲請人稱其目前參與臺東縣政府之「環保局安心上工專案」
    ，每月實領薪資收入12,211元，名下財產僅有107年出廠二
    手自用小貨車1輛，因該二手車為車貸擔保品，價值尚不及
    聲請人應繳車貸，故該車現值陳報為0元，有臺東縣政府110
    年3月安心即時上工計算工作津貼經費印領清冊、該二手車
    行照、全國財產稅總歸戶財產查詢清單；107、108年度綜合
    所得稅各類所得資料清單；勞工保險被保險人投保資料表、
    車貸繳納訊息為證（詳本院卷第17頁至第22頁、第25頁、第
    26頁），在別無其他資料可認聲請人有其他收入之情形下，
    本件以其每月收入12,211元及其名下財產為核算目前償債能
    力之基礎。
  ㈣關於聲請人之必要支出：
    聲請人陳報其每月必要支出金額依當年度臺灣省每人每月最
    低生活費之1.2倍計算，是本院以行政院衛生福利部所公告1
    11年臺灣省每人每月最低生活費14,230元之1.2倍即17,076
    元（參酌消債條例第64條之2第1項之規定）為聲請人每月必
    要支出費用。
  ㈤綜上，聲請人每月收入（12,211元）扣除其每月必要支出（1
    7,076元）後，已為負數，而聲請人之債權合計已達6,722,9
    23元，且聲請人名下之二手自用小貨車1輛，尚有車貸未清
    償，業經本院認定如前，故仍不足以清償上開債務，據此，
    以聲請人前開財產及收入以觀，其收入與債務差距過大，且
    無法期待聲請人未來仍有足夠收入清償，堪認其客觀上已處
    於因欠缺清償能力而不足以清償債務之經濟狀態。是以，本
    院依據聲請人現況之財產、勞力及信用等清償能力為綜合判
    斷，聲請人每月之可處分所得扣除其必要生活支出後已無餘
    額，然其積欠龐大債務而顯非在短期內得以清償，則本件足
    堪認定聲請人應具有消債條例第3條所規定「債務人不能清
    償債務」之情形。
四、綜上所述，聲請人係一般消費者，且有無法清償債務之情事
    ，亦未經法院裁定開始更生程序或許可和解或宣告破產，復
    查無消債條例第6條第3項、第8條或第82條第2項所定駁回清
    算聲請之事由存在。從而，聲請人本件清算之聲請，洵屬有
    據，應予准許，並命司法事務官進行本件清算程序，爰裁定
    如主文。另本院查核聲請人之財產資力情形，經核聲請人並
    非毫無任何具清算價值之財產可供清算，參酌本件清算程序
    之規模，本院認尚有進行清算之實益，故不依消債條例第85
    條之規定同時終止清算程序，併予敘明。
五、依消債條例第11條第1項、第83條第1項、第16條第1項，裁
    定如主文。　　
中　　華　　民　　國　　111 　年　　4 　　月　　14　　日
                  民事第一庭  法　官　吳俐臻
以上正本係照原本作成。
本裁定不得抗告。
本件裁定已於111年4月14日下午4時公告。　　　　　　　　　
中　　華　　民　　國　　111 　年　　4 　　月　　14　　日
                              書記官  王品涵